【裁判字號】    97,上訴,1280
【裁判日期】    980107
【裁判案由】    強盜等
【裁判全文】
臺灣高等法院臺南分院刑事判決        97年度上訴字第1280號
上  訴  人
即  被  告  乙○○
指定辯護人  本院公設辯護人甲○○
上列上訴人因強盜等案件，不服臺灣台南地方法院97年度訴字第
882號中華民國97年10月3日第一審判決（起訴案號：臺灣台南地
方法院檢察署97年度偵字第5136號），提起上訴，本院判決如下
：
    主  文
上訴駁回。
    事  實
一、乙○○前因肅清煙毒條例、竊盜、電信法、搶奪等案件，經
    台灣桃園地方法院、台灣板橋地方法院、台灣台南地方法院
    分別判處刑責，並經台灣板橋地方法院以96年度聲減字第14
    67號刑事裁定定應執行有期徒刑2年1月，並於民國（下同）
    96年11月16日執行完畢，猶不知警惕。
二、乙○○於97年3月26日22時30分許，騎乘車號ＨＺＰ－一五
    八號機車前往位於臺南縣永康市○○街四七一號「凱琳理髮
    廳」，欲找暫住於該處亦有吸毒前科之丙○○代為購買海洛
    因。但經丙○○拒絕後，乙○○竟意圖為自己不法之所有，
    趁丙○○不及防備之際，伸手至櫃檯上丙○○所有之布包內
    ，欲搶奪布包內的財物，然因丙○○出言並上前制止，乙○
    ○遂未得手並即逃離現場。
三、乙○○意圖為自己不法之所有 ，於97年3月29日上午攜帶其
    所有之水果刀一支，前往「凱琳理髮廳」欲尋丙○○索取毒
    品或金錢以資購毒。乙○○於同日上午10時30分許，至「凱
    琳理髮廳」時，擅自由該理髮廳鐵門縫下入內（侵入住宅部
    分未據告訴），旋叫醒適在一樓房間內睡覺之丙○○，並以
    持刀在手，預示可能加害之脅迫方式恐嚇丙○○，且表示索
    取金錢或毒品之來意，致使丙○○心生畏懼。惟丙○○仍持
    鎮定，虛與委蛇，先要求乙○○將所持水果刀收起，待乙○
    ○將水果刀收至長褲腰帶處，丙○○復佯稱可上樓向其叔叔
    顏昆冰借款以交付。乙○○不疑有他，遂跟隨丙○○上樓。
    丙○○上樓見顏昆冰後即告知乙○○欲行搶之事，顏昆冰乃
    撥打電話報警。乙○○見事跡敗露旋轉身下樓逃逸，丙○○
    見狀隨後追趕，並在追逐中搶得乙○○所持水果刀，且在拉
    扯中不慎劃傷乙○○之右手上臂，然乙○○仍自後門逃離現
    場。嗣警接獲報案到場後，當場扣得乙○○所有，且供其實
    施恐嚇所用之水果刀一支及乙○○當日所著之半罩式安全帽
    一頂、布鞋一雙等物。
二、案經台南縣警察局永康分局被告台灣台南地方法院檢察署檢
    察官偵查起訴。
    理  由
一、認定犯罪事實所憑之證據及理由
（一）公訴人及被告、辯護人均同意下述之供述或非供述證據之
      證據能力，本院審酌前開證據之作成或取得之狀況，並無
      非法或不當取證之情事，且亦無顯不可信之情況，並無證
      據力明顯過低之情形，復經本院於審判期日就上開證據依
      法進行調查、辯論，依刑事訴訟法第159條之5規定，均具
      有證據能力，合先敘明。
（二）事實二有下述證據可憑，堪予認定。
    １證人即被害人丙○○之證述（見警卷18至21頁，偵卷19至
      20頁，原審卷83至85、148至154頁）。
    ２被告坦承於97年 3月26日晚間10時30分曾至被害人丙○○
      位於臺南縣永康市○○街471號「凱琳理髮廳」居處 ，欲
      找丙○○代為購買海洛因，經丙○○拒絕後，被告有伸手
      到櫃檯上等事實（見本院卷97年12月17日筆錄5至6頁）。
（三）事實三有下述證據可憑，堪予認定。
    １證人即被害人丙○○之證述（見警卷15至17頁、偵卷19至
      22頁，原審卷86至98、154至165頁）。
    ２證人嚴昆冰之證述（見警卷22至23頁，偵卷24至25頁，原
      審卷179至184頁）。
    ３有水果刀一支扣案可稽．
    ４被告坦承於97年3月29日上午10時30分，因毒癮發作而攜
      帶其所有之水果刀一支，前往「凱琳理髮廳」找丙○○，
      叫醒丙○○後，聽丙○○的話把水果刀收至長褲腰帶處，
      並隨丙○○上樓找顏昆冰等事實（見本院卷97年12月17日
      筆錄5至6頁）。
二、對於被告及其指定辯護人辯解本院之判斷
（一）被告及其辯護人辯解要旨
    １被告於事實一辯稱：因為伊把錢放在桌上，伊只是要把伊
      的錢拿回來，伊的手沒有伸向丙○○的布包內云云。
    ２被告於事實二辯稱：因上次去丙○○有講不好聽的話，所
      以伊才帶刀去，沒有恐嚇丙○○云云。
（二）不採的理由
    １證人即被害人丙○○證述：「.. 被告...，並乘其不備之
      際，伸手至其置於櫃臺上之皮包內，並即往外衝出，而該
      皮包亦掉落在地，內裝之物散落一地..」等語明確（見原
      審卷155、163頁），則被告伸手至櫃臺上，且確實將手伸
      入內置有財物之大皮包內之事實，堪予認定。被告於事實
      一之所辯，與證人丙○○之證述不符，顯係卸責之詞，不
      足採信。被告既將手伸入內置有財物之被害人皮包內，則
      其不法所有之意圖，堪予認定。
    ２被告於偵查中供稱： 其於97年3月29日曾持刀至丙○○住
      處，因其欲被害人丙○○一定要幫其購買海洛因，故攜帶
      扣案之水果刀前往等語（見偵卷40頁），足見被告攜刀至
      被害人住處之舉，本存有持刀逼迫被害人丙○○之意圖。
      另參以被告於案發時進入被害人丙○○住處一樓時，該處
      適僅有被害人丙○○一人獨處，是被告當日雖未舉刀刺向
      被害人，然以被告本具持刀脅迫被害人丙○○之故意，且
      被告身為年輕力壯之成年男子，其僅攜刀進入被害人丙○
      ○獨處之房間內之手段，已足以使被害人丙○○心生畏懼
      。從而，堪認被告確實以持刀方式恐嚇被害人丙○○，致
      使其心生畏懼。被告辯稱並未恐嚇被害人丙○○云云，顯
      亦係卸責之詞，亦無足採。
    ３綜上，被告之所辯，均無足採，被告分別已著手於搶奪及
      恐嚇取財犯行之實施，但均未取得財物，分別均屬未遂，
      其犯行均堪認定，皆應依法論科。
三、論罪科刑之理由
（一）核被告於事實二之所為，係犯刑法第325條第3項 、第1項
      之搶奪未遂罪。
（二）核被告於事實三之所為 ，係犯刑法第346條第3項、第1項
      之恐嚇取財未遂罪。公訴意旨雖認被告此部分之所為係犯
      刑法第330條第2項 、第1項之攜帶兇器強盜未遂罪云云。
      惟按恐嚇罪與強盜罪之區別，在於行為人之脅迫行為有無
      使告訴人達於不能抗拒之程度，苟告訴人雖有畏怖之心理
      ，但未達不能抗拒之程度，尚屬恐嚇取財範疇，不能論以
      強盜罪（最高法院56年度台上字第351號判決參照） 。而
      依被害人丙○○所述被告於案發當日所為之恐嚇過程及被
      告自述持刀之型態等情狀可知，被告雖持刀入屋恐嚇被害
      人丙○○，然被告並未實際持刀抵住被害人丙○○身體任
      何部位，且被害人丙○○要求被告將水果刀收起後，被告
      亦依被害人丙○○請求將水果刀收在長褲腰帶處，足見被
      告所為，雖足使被害人丙○○心生畏懼，然尚未達於至使
      不能抗拒之程度，故核被告所為，應係犯恐嚇取財未遂罪
      ，而非加重強盜未遂罪。是起訴意旨此部分容有未洽。惟
      其基本事實同一，本院仍得併予審酌，並變更起訴法條。
（三）被告所犯前開二罪間，犯意各別，行為互異，應予分論併
      罰。又被告前有如事實一所載之前科紀錄，有台灣高等法
      院被告前案紀錄表一份在卷可稽，被告於有期徒刑執行完
      畢後，五年內故意再犯有期徒刑以上之本件二罪，均為累
      犯，並皆加重其刑。另被告已著手搶奪及恐嚇取財犯行之
      實施，惟均未獲得財物，均為未遂，爰均減輕其刑。
（四）原審依上開事證，適用前述法律，並審酌被告有多年施用
      毒品等前科、因毒品挺而走險之犯罪動機、目的、與被害
      人丙○○之關係、擅自進入被害人丙○○住處恐嚇取財，
      對被害人丙○○造成之恐懼程度、並無犯罪所得、及其品
      行、智識、犯後否認犯行之態度等一切情狀，就搶奪未遂
      部分，量處有期徒刑5月，就恐嚇取財未遂部分 ，量處有
      期徒刑2年6月，並定應執行刑為有期徒刑2年10月 。又以
      扣案之水果刀一支，為被告所有供犯罪所用之物，依刑法
      38條第1項第2款之規定宣告沒收。經核認事用法均無不合
      ，量刑亦屬妥當，被告上訴否認犯罪，為無理由，應予駁
      回。
四、適用法律
    刑事訴訟法第368條。
本案經檢察官吳忠賢到庭執行職務。
中    華    民    國    98    年     1    月     7    日
                  刑事第三庭    審判長法  官  陳義仲
                                      法  官  宋明中
                                      法  官  蔡勝雄
以上正本證明與原本無異。
恐嚇取財部分被告不得上訴。
恐嚇取財部分檢察官如不服本判決應於收受本判決後十日內向本
院提出上訴書，其未敘述上訴理由者並得於提起上訴後十日內向
本院補提理由書。
搶奪部分檢察官及被告如不服本判決應於收受送達後10日內向本
院提出上訴書狀，其未敘述上訴理由者，並得於提起上訴後10日
內向本院補提理由書（均須按他造當事人之人數附繕本）「切勿
逕送上級法院」。
                                      書記官  汪姿秀
中    華    民    國    98    年     1    月     7    日
附錄本案論罪科刑法條：
中華民國刑法第325條：（普通搶奪罪）
第1項：意圖為自己或第三人不法之所有，而搶奪他人之動產者
       ，處6月以上5年以下有期徒刑。
第3項：第 1 項之未遂犯罰之。
中華民國刑法第346條：（單純恐嚇罪）
第1項：意圖為自己或第三人不法之所有，以恐嚇使人將本人或
       第三人之物交付者，處6月以上5年以下有期徒刑，得併
       科1千元以下罰金。
第3項：前二項之未遂犯罰之。


司法院資訊處製作；財團法人民間司法改革基金會備份。
